臺灣士林地方法院交通事件裁定　　　　　96年度交聲字第62號
原處分機關　臺北市交通事件裁決所
異　議　人
即受處分人　甲○○
上列受處分人因違反道路交通管理處罰條例案件，對於臺北市交
通事件裁決所於中華民國95年12月27日所為之處分（原處分案號
：北市裁二字第裁22-AW0000000號），聲明異議，本院裁定如下
：
        主  文
原處分撤銷。
甲○○不罰。
其他異議之聲明駁回。
        理  由
一、原處分意旨略以：異議人即受處分人甲○○於民國95年10月
    30日下午5 時5 分，將ET－6402號自小客車停放在臺北市○
    ○區○○路1 段與致遠一路2 段交岔路口10公尺內，經警舉
    發「在交岔路口10公尺內停車」，而認定在禁止臨時停車之
    處所停車之違規，依道路交通管理處罰條例第56條第1 項第
    1 款，處罰鍰新臺幣（下同）900 元整。
二、聲明異議意旨略以：道路交通管理處罰條例第56條第1 項第
    1 款雖規定「汽車駕駛人停車時，有下列情形之一者，處新
    臺幣6 百元以上1 千2 百元以下罰鍰：一、在禁止臨時停車
    處所停車。」，然同條第5 項又規定「在圓環、交岔路口10
    公尺內，公路主管機關、市區道路主管機關或警察機關得在
    不妨害行人通行或行車安全無虞之原則，設置必要之標誌或
    標線另行規定汽車之停車處所。」，此第5 項之規定應視為
    上述第1 項及道路交通安全規則第111 條第1 項第2 款「汽
    車臨時停車時，應依左列規定：二交岔路口、公共汽車招呼
    站10公尺內、消防栓、消防車出入口5 公尺內不得臨時停車
    。」之例外規定，其中上述交岔路口所劃長度不足10公尺之
    紅線可視為相關單位所繪設之「必要之標線」，其目的顯為
    指示民眾在紅線後方之未標線處可停車。今受處分人甲○○
    於上述時、地將ET－64 02 號自小客車停於10公尺內未繪紅
    線處係信賴政府所繪之紅線係不能臨停，未繪線者自可得停
    車，原處分機關竟仍處罰受處分人，顯有未當。又原處分機
    關未細加斟酌遽以開單處罰，作出錯誤裁決導致受處分人費
    心力撰寫書狀，舟車勞頓，爰依刑事訴訟法中附帶民事賠償
    之規定，請求處罰機關及裁決機關賠償50,600元，並全數捐
    予台灣佛教慈濟慈善事業基金會等語。
三、按交岔路口10公尺內不得臨時停車；禁止臨時停車處所不得
    停車，道路交通安全規則第111 條第1 項第2 款及第112 條
    第1項 第1 款定有明文，其立法目的，除係為避免影響行進
    中車輛轉彎時之視野，並免除行進中車輛轉彎之困擾外，對
    於直行車輛而言，因行經交岔路口時，直行車輛駕駛人之注
    意力須集中於觀察相交會道路來車之動向，故在交岔路口一
    定範圍內（現行法規即定為10公尺內）必須保持淨空，使直
    行車輛之駕駛人無需分散注意力，去處理在上開範圍內臨時
    停車或停車車輛之突發狀況（如駕駛人開啟車門或起步等）
    ，進而維持交岔路口交通動線之流暢，減少阻塞狀況。故舉
    凡道路之交岔路口10公尺內，均一概禁止臨時停車，不以須
    劃設有禁止臨時停車標誌、標線為必要，此觀諸道路交通安
    全規則第111 條第1 項第3 款、第112 條第1 項第4 款及道
    路交通管理處罰條例第55條第3 款、第56條第1 項第4 款分
    別對於「在設有禁止臨時停車標誌、標線處所臨時停車者」
    、「在設有禁止停車標誌、標線之處所停車者」之違規情形
    另有禁止及處罰之明文。惟查，道路交通管理處罰條例第56
    條於94年2 月5 日修正公布增訂第5 項規定即「在圓環、交
    岔路口10公尺內，公路主管機關、市區道路主管機關或警察
    機關得在不妨害行人通行或行車安全無虞之原則，設置必要
    之標誌或標線另行規定汽車之停車處所。」，則道路主管機
    關於交岔路口10公尺內如設置必要之標線另行規定汽車之停
    車處所，自可排除上開在交岔路口10公尺內不得停車之禁止
    規定，當甚明確。
四、經查，受處分人主張其於上開時間，將車牌ET－6402號自小
    客車停放在臺北市○○區○○路1 段與致遠一路2 段交岔路
    口10公尺內未劃設紅線處，停車處前方路邊雖劃有紅線，但
    長度未達10公尺，核諸警方舉發之採證照片（參見本院卷第
    9 頁）以觀，當甚明確，而卷附臺北市政府警察局北投分局
    95年12月13日北市警投分交字第09533752600 號函覆內容亦
    未就此部分有所爭執，自堪認定。則原本道路之交岔路口10
    公尺內，應一概禁止臨時停車，不以須劃設禁止臨時停車標
    誌、標線為必要，今主管機關卻於該10公尺內路邊劃設不及
    10公尺之紅線，而未劃設紅線處又無其他禁止停車之規定，
    自可停車，顯有考慮到不妨害行人通行或行車安全無虞之原
    則，當符合上述道路交通管理處罰條例第56條第5 項「在圓
    環、交岔路口10公尺內，公路主管機關、市區道路主管機關
    或警察機關得在不妨害行人通行或行車安全無虞之原則，設
    置必要之標誌或標線另行規定汽車之停車處所。」之規定，
    是受處分人關於此部分之異議應可採信，原處分未予詳查，
    遽予裁罰，尚有未洽，本件異議為有理由，原處分應予撤銷
    ，諭知受處分人不罰。至受處分人另聲明依刑事訴訟法中附
    帶民事賠償之規定，請求處罰機關及裁決機關賠償50,600元
    部分，因道路交通管理處罰條例第87條第1 項及第89條係規
    定受處分人，不服第8 條主管機關所為之處罰，得於接到裁
    決書之翌日起20日內，向管轄地方法院聲明異議，法院受理
    有關交通事件，準用刑事訴訟法之規定。刑事附帶民事賠償
    部分既非原處分機關之處罰，當不得聲明異議，本院自無準
    用刑事訴訟法附帶民事訴訟之規定加以處理，是此部分受處
    分人之異議聲明為無理由，應予駁回。
五、據上論斷，應依道路交通管理處罰條例第87條第2 項，道路
    交通案件處理辦法第20條前段，裁定如主文。
中　　華　　民　　國　　96　　年　　2 　　月　　14　　日
                  交通法庭法  官  雷雯華
以上正本證明與原本無異。
如不服本裁定應於送達後5 日內向本院提出抗告狀。
                          書記官  陳如玲
中　　華　　民　　國　　96　　年　　2 　　月　　14　　日
